臺灣士林地方法院民事判決　　　　　　　95年度重訴字第50號
原　　　告　大眾商業銀行股份有限公司
　　　　　　　　　　　　地下1.
法定代理人　乙○○
訴訟代理人　張炳煌律師
　　　　　　余青慧律師
複代理人　　高佩辰律師
　　　　　　蔚中傑律師
被　　　告　家福股份有限公司
　　　　　　　　　　　　1樓
法定代理人　甲○○
訴訟代理人　蘇儀騰律師
　　　　　　范纈齡律師
複代理人　　周振鋒律師
　　　　　　趙儷玲律師
上列當事人間請求給付貨款事件，本院於96年3 月15日言詞辯論
終結，判決如下：
    主      文
被告應給付原告新台幣肆拾貳萬柒仟零貳拾伍元，及自民國九十
五年二月二十四日起至清償日止，按週年利率百分之五計算之利
息。
原告其餘之訴駁回。
訴訟費用新台幣貳拾玖萬壹仟貳佰零捌元，由被告負擔新台幣伍
仟捌佰貳拾肆元，餘由原告負擔。
本判決於原告以新台幣壹拾肆萬元或等值之中央政府建設公債九
十一年度甲類第九期債票為被告供擔保後，得假執行；但被告如
於假執行程序實施前，以新臺幣肆拾貳萬柒仟零貳拾伍元為原告
預供擔保，得免為假執行。
原告其餘假執行之聲請駁回。
    事實及理由
一、原告起訴主張：訴外人冠洲興業有限公司（下稱冠洲公司）
    於民國（下同）90年1 月15日與原告訂立應收帳款債權承購
    契約書，自統一發票發票日90年1 月1 日起，將冠洲公司對
    被告之貨款債權全部轉讓予原告，冠洲公司並已於90年1 月
    間將上述債權轉讓事實通知被告，並經被告確認，其後被告
    並陸續將貨款給付予原告。惟自冠洲公司於94年9 月30日發
    生退票與倒閉情事後，被告竟無理由拒不再將其向冠洲公司
    採購影音商品之應付貨款給付原告，總計被告尚有應付貨款
    共計新台幣（下同）22,405,560元仍未給付原告，而被告對
    冠洲公司並無任何債權可資請求，且被告所舉費用款項共計
    22,586,747元，不僅不實在，而被告就原告受讓冠洲公司之
    債權，被告亦不得以其對冠洲公司之債權加以抵銷或扣減等
    語，因而提起本訴。並聲明(一)被告應給付原告22,405,560元
    ，及自95年2 月24日起至清償日止按年利率5%計算之利息。
    (二)前項請求，請准宣告原告以現金或等值之中央政府建設公
    債91年度甲類第9 期債票為擔保後得為假執行。
二、被告則以：冠洲公司為被告之供貨廠商，雙方簽訂有全國性
    供貨契約，依雙方供貨契約約定，由冠洲公司供應被告貨品
    ，被告則依冠洲公司之供貨數量經扣抵冠洲公司應付被告之
    債款結算後，依結算金額支付貨款。詎料，冠洲公司於94年
    9 月間發生債信不良之退票事件。被告為確保自身權益，於
    同年9 月30日確認冠洲公司已結束營業，而無法依雙方供貨
    契約之約定繼續供貨，雙方94年度之供貨契約因此提前終止
    。被告乃於94年10月間與冠洲公司聯絡，告知冠洲公司契約
    已經終止，並依供貨契約第5 條第4 項之約定，請冠洲公司
    取回庫存商品，惟冠洲公司迄未取回庫存商品，是以原告對
    被告並無前揭貨款債權可資請求等語置辯。並聲明：求為判
    決，駁回原告之訴及假執行之聲請，如受不利之判決，願供
    擔保免為假執行。
三、本件經兩造協議後簡化爭點如下：
  甲、兩造所不爭執之事項：
    (一)冠洲公司為被告之供貨廠商，於90年1 月與原告合意將對
      被告將來貨款債權全數讓與原告（原證一，即本院卷第9
      頁），並於90年1 月通知被告上開債權讓與之事實（原證
      二，即本院卷第13頁）。
    (二)被告對於原告所提出原證一（即本院卷第9 至13頁）、原
      證二（即本院卷第13頁）、原證六（即本院卷第276 至
      316 頁）、原證七（即本院卷第317 至318 頁）、原證八
      （即本院卷第333 至364 頁）之文書形式上均不爭執。
    (三)原告受讓訴外人冠洲公司對被告之貨款債權之金額就其提
      出訴外人冠洲公司對被告有發票及驗收單的部分，其金額
      為22,313,580元不爭執。就其餘的91,980元部分，原告只
      能提出發票，無法提出驗收單。
    (四)被告通知訴外人冠洲公司取回庫存品，然其未取回，所以
      退貨庫存品目前尚存於被告處。
    (五)本件的法定遲延利息自95年2月24日起算。
    (六)就被告對冠洲公司所主張扣抵的金額部分，就以下的數據
      不爭執：
      被告主張冠洲公司應支付被告庫存商品之退貨款為
        16,473,310元，含稅後則為17,296,976元之數據。
      被告95年12月21日之民事辯論意旨續（二）狀第2 頁之
        (2)中：1.9,450 元，2.1,410,255 元，3.225,750 元，
          4.1,050,000 元，5.2,594,316 元等5 數據。
      就上述、之金額完稅合計為22,586,747元。
      然就被告95年12月21日之民事辯論意旨續（二）狀第2
        頁之（2） 中：2.1,410,255 元中之1868元（發票號碼
        ＫＷ00000000，被證五）、3.225, 750元及5.2,594,31
        6 元中之698,324 元（發票號碼ＫＷ00000000，被證九
        ），其上等三筆金額之數據亦不爭執。
    (七)就財團法人中華民國企業技術鑑定委員會所為之鑑定報告
      書內容沒有意見。
  乙、兩造所爭執之事項：
    (一)原告可否主張其另有受讓訴外人冠洲公司對被告之貨款債
      權之金額91,980元？
    (二)被告對冠洲公司是否有1.資訊處理費、2.固定退佣、3.開
      幕贊助金及重新改裝開幕贊助金、4.其他贊助金、5.折讓
      、6.庫存商品退貨款之債權可資請求（即金額詳如本院卷
      第163 頁之4 、扣款項目之依據及金額）？若有，則被告
      可否依民法第299 條規定、供貨契約第16條規定及供應商
      服務管理系統合約第8 條約定，就原告受讓訴外人冠洲公
      司對被告之貨款債權，以其對冠洲公司之債權加以抵銷或
      扣減？
四、經查：
（一）原告可否主張其另有受讓訴外人冠洲公司對被告之貨款債
      權之金額91,980元？
  １、原告主張：就91,980元之請求有理由。
  　(1)就系爭貨款債權91,980元部分，其雖只能提出發票，無法
      提出驗收單，惟由證人丁○○○於95年10月26日言詞辯論
      庭上結證稱，本院卷(一)第124 頁之編號HU00000000之統一
      發票（下稱系爭發票），確係由冠洲公司所開具，通常是
      冠洲公司拿被告的驗收單，以及其開給被告之發票，向原
      告作票貼等語，足證確有系爭貨款債權之存在。
　  (2)又原告所受讓之應收帳款債權，乃是冠洲公司基於契約得
  　  向被告請求之貨款債權，故只要確實有交易事實，冠洲公
      司對於被告即有貨款債權產生，不因是否有驗收單而有異
      ，遑論已有發票與丁○○○之證詞為證，是以交易事實與
      基於此一事實所產生的債權並不會因欠缺驗收單而改變。
　２、被告主張：就91,980元之請求無理由。
　  　原告雖所提出發票號碼為HU00000000至HU00000000之發票
  　  ，主張冠洲公司已出貨並有貨品驗收單可稽，惟其中就系
      爭發票，原告並未提出該貨品驗收單，故無法證明系爭貨
      款91,980元之存在。
　３、按「當事人主張有利於己之事實者，就其事實有舉證之責
      任。」，民事訴訟法第277 條定有明文。又，「民事訴訟
      如係由原告主張權利者，應先由原告負舉證之責，若原告
      先不能舉證，以證實自己主張之事實為真實，則被告就其
      抗辯事實即令不能舉證，或其所舉證據尚有疵累，亦應駁
      回原告之請求。是請求履行債務之訴，除被告自認原告所
      主張債權發生原因之事實外，應先由原告就其主張此項事
      實，負舉證之責任，必須證明其為真實後，被告於其抗辯
      事實，始應負證明之責任，此為舉證責任分擔之原則」，
      亦有最高法院17年上字第917 號、43年台上字第377 號判
      例意旨可資參照，合先敘明。查，本件被告就冠洲公司，
      於90年1 月與原告合意將對被告將來貨款債權全數讓與原
      告，並於90年1 月通知被告上開債權讓與之事實並不爭執
      ，且就原告主張受讓冠洲公司對被告之貨款債權，有發票
      及驗收單的部分，其金額為22,313,580元不爭執；而就其
      餘的91,980元部分，被告則爭執其不存在，則按上開判例
      意旨，原告就其欲主張之貨款債權91,980元，自應由原告
      就此項貨款債權之存在，負舉證之責任。然查，原告就
      91,980元部分之貨款只能提出發票，無法提出驗收單，亦
      為原告所自承，則其雖主張證人丁○○○業已證明就該
      91,980元貨款之系爭發票，確係由冠洲公司所開具，足認
      冠洲公司與被告間確實有交易事實，亦即冠洲公司對於被
      告有貨款債權產生，足證系爭貨款債權之存在，不因是否
      有驗收單而有異等語。然，原告對於被告所得主張之債權
      ，既係源於冠洲公司基於契約得向被告請求之貨款債權，
      則自當以冠洲公司確已向被告為貨品之交付為前提，是以
      原告應就冠洲公司業已交付系爭91,980元貨款之貨物一事
      ，盡舉證之責。惟查，原告就其他欲主張之貨款債權，均
      有提出統一發票及被告開立之驗收單為憑，卻單就系爭
      91,980元貨款，未能提出驗收單為證，即難遽依原告所出
      具之系爭發票，即認定被告有收受系爭91,980元貨款之貨
      品。且依證人丁○○○於95年10月26日於本院言詞辯論庭
      上證稱，冠洲公司通常是拿被告開立之驗收單，與其開給
      被告之發票，向原告作票貼等語，可知原告會買受冠洲公
      司之貨款債權，自須由冠洲公司同時備有發票與驗收單兩
      項文件，證明對被告已有貨款債權存在，始得向原告為之
      ，此亦由證人證稱「一般而言貨有無交付，我們都是憑發
      票、貨及驗收單三樣作為判斷依據」等語可資證明。從而
      ，原告既不能提出驗收單，以證明被告確有收受冠洲公司
      交付之系爭貨物，又未能提出其他事證以實其說，則原告
      主張被告應付貨款22,405,560元中，就系爭91,980元貨款
      部分之主張，自屬無據。
（二）被告對冠洲公司是否有資訊處理費、固定退佣、開
      幕贊助金及重新改裝開幕贊助金、其他贊助金、折讓
      、庫存商品退貨款之債權可資請求？若有，則被告可否
      依民法第299 條之規定、供貨契約第16條規定及供貨商服
      務管理系統合約第8 條約定，就原告受讓訴外人冠洲公司
      對被告之貨款債權，以其對冠洲公司之債權加以抵銷或扣
      減？
  １、按債務人於受通知時，所得對抗讓與人之事由，皆得以之
      對抗受讓人；債務人於受通知時，對於讓與人有債權者，
      如其債權之清償期，先於所讓與之債權或同時屆至者，債
      務人得對於受讓人主張抵銷，民法第299 條定有明文。所
      謂得對抗之事由，不以狹義之抗辯權為限，而應廣泛包括
      ，凡足以阻止或排斥債權之成立、存續或行使之事由在內
      ，蓋債權之讓與，在債務人既不得拒絕，自不宜因債權讓
      與之結果，而使債務人陷於不利之地位，最高法院52年度
      台上字第1085號著有判例。又債權之讓與，債務人於受通
      知時對於讓與人有債權者，方得於民法第299 條第2 項所
      定之條件下，對於受讓人主張抵銷，否則其債權縱令早已
      存在，而債務人受通知時尚未取得，亦無對受讓人主張抵
      銷之餘地，最高法院49年度台上字第1190號判例可資參照
      。再按債權讓與契約之發生效力固以債權存在為要件，惟
      將來債權之讓與，無非附停止條件或始期之債權讓與，其
      移轉自屬有效。而所謂將來之債權，其情形有三：(1)發生
      債權之基礎法律關係現已存在，將來依特定之事實而發生
      之債權；(2)發生債權之基礎法律關係現並不存在，惟成立
      債權之要件已有部分存在，俟將來補正其要件即可成立者
      ；(3)發生債權之基礎法律關係現並不存在，但將來有可能
      發生者（孫森焱，民法債編總論下冊，第946 頁參照）。
      次按解釋契約，固須探求當事人立約時之真意，不能拘泥
      於契約之文字，但契約文字業已表示當事人真意，無須別
      事探求者，即不得反捨契約文字而更為曲解，最高法院17
      年度上字第1118號亦著有判例。
　２、查原告與冠洲公司間之應收帳款債權承購契約書（下稱系
　　　爭債權讓與契約，原證一，本院卷(一)第9 至12頁）之讓與
　　　標的，係冠洲公司於90年1 月1 日起至原告書面通知終止
　　　債權讓與契約止，對被告基於買賣契約、勞務契約或其他
　　　債權契約之所有應收帳款債權，觀其契約文字，原告與冠
　　　洲公司於締約之際，即已約定冠洲公司所讓與之債權包含
　　　締約之後始發生之債權契約。揆諸前揭說明，此將來債權
　　　之讓與係屬有效。次查冠洲公司與被告所簽訂之全國性合
　　　約（即被證1 ，本院卷(一)第165 至183 頁）、供應商服務
　　　管理系統合約（即被證4 ，本院卷(一)第235 至246 頁）均
　　　係成立於系爭債權讓與契約成立之後，即屬將來債權，依
　　  上開說明，自屬債權讓與之範圍。
　３、被告主張其對冠洲公司有(1)資訊處理費、(2)固定退佣、(3)
　　　開幕贊助金及重新改裝開幕贊助金、(4)其他贊助金、(5)折
　　　讓、(6)庫存商品退貨款之債權可資請求，是否得以前開債
      權就原告對被告主張之貨款債權，加以抵銷，本院析述如
      下：
    (1)資訊處理費9,450元：
      被告以依其與冠洲公司間之供應商服務管理系統合約（
        下稱系爭系統合約）第8 條之約定，冠洲公司每月應給
        付被告未稅9,000 元之資訊處理費，並同意被告得逕行
        自應給付予冠洲公司之金額中扣除，其中94年1 月至8
        月部分，已自被告應給付予冠洲公司之貨款中抵扣，則
        尚有9 月份之資訊處理費9,450 元（應稅）尚未給付予
        被告等語抗辯。原告則主張依被告與冠洲公司間之系爭
        系統合約第8 條之約定，就該資訊處理費，被告應對冠
        洲公司開立發票之義務，且被告應舉證冠洲公司尚未支
        付資訊處理費等語。
      經查，被告與冠洲公司訂立之系爭系統合約，其有效期
        間自94年1 月1 日起至94年12月31日止，而依系爭系統
        合約第8 條之約定內容：「基於甲方（即被告）提供『
        供應商服務』，乙方（即冠洲公司）應給付服務費予甲
        方。服務費之計算係以每月乙方應負甲方固定費用未稅
        9,000 元計算之。甲方應於次月15日內開立發票向乙方
        請款。乙方同意甲方逕行將此等服務費自其應給付之乙
        方之金額中扣除」。則依該約定，冠洲公司自應於94年
        1 月起，每月給付被告資訊處理費9,000 元，含稅後為
        9,450 元，此有被告所提之被證12之發票在卷可稽。而
        其中94年1 月至8 月部分，業已由被告逕行自應付冠洲
        公司之貨款中扣除，亦有被告所提出被證11之付款明細
        表證明之。至於94年9 月份之資訊處理費，按系爭系統
        合約之約定，即亦應由被告於94年9 月份其所應付予冠
        洲公司之貨款中扣除。
      是依系爭系統合約第8 條之約定內容，冠洲公司與被告
        既有約定被告得逕行將此等服務費自其應給付與冠洲公
        司之金額中扣除，則被告自得以此項約定事由對抗原告
        ，排斥貨款債權之行使，故被告抗辯其對冠洲公司有系
        爭資訊處理費9,450 元可資抵銷，自屬可採。
    (2)固定退佣1,410,255元：
      被告則以依其與冠洲公司間訂立之全國性合約第8 條約
        定及被告自94年1 月起至同年7 月底止對冠洲公司之付
        款明細表，被告可按進貨價格1%扣抵固定退佣，其中94
        年1 至6 月之固定費用，已自應給付冠洲公司之貨款中
        扣除，故冠洲公司尚有1,393,205 元應給付予被告。另
        ，就冠洲公司已供貨但尚未向被告開立發票請款計有
        1,705,024 元部分，其固定退佣應為17,050元尚未入帳
        ，若認被告應給付該貨款，則被告亦有權扣抵系爭退佣
        金額，則與前開應扣抵之退佣金額共計1,410,255 元等
        語置辯。原告則主張以系爭退佣發票是否有交付予冠洲
        公司不無疑問；且被證5之 發票除94年8 月29日之發票
        外，其餘均係在被告所言提前終止契約日期之後，則是
        否確有該等固定退佣即顯有疑義等語。
      按主張權利不存在之人，就權利障礙事實、權利消滅事
        實或權利排除事實負有舉證責任。經查，依全國性合約
        第8 條之約定，被告與冠洲公司間，確實有約定被告可
        按進貨價格1%扣抵固定退佣，故就被告與冠洲公司間有
        進貨交易事實之範圍內，被告自得對冠洲公司扣抵固定
        退佣，從而得以此項費用對抗原告。故原告欲主張因冠
        洲公司已對被告為清償，是系爭費用業已消滅一事，則
        自應就清償之事實負舉證責任。另，系爭固定退佣之金
        額1,410,255 元之數據固為兩造所不爭；然就被證5 中
        發票號碼KW00000000，金額1,868 元之固定退佣費用，
        其所列之固定退佣日期係為「12/01/2005-12/31/2005
        」，則於此期間內，冠洲公司與被告業已終止供貨契約
        ，應當無進貨之事實而無從扣抵固定退佣，乃屬合理。
        又被告雖爭執其乃因公司後勤系統於94年10月中以後始
        為清算，故會計部門乃將退佣日期記載為94年12月等語
        ，惟被告迄今仍無法提出其他事證證明被告對冠洲公司
        有此筆債權存在，自無法單以發票號碼為KW00000000，
        金額1,868 元之發票，向原告主張扣抵。從而，被告為
        抵銷抗辯之固定退佣1,410,255 元，就其中1,408,387
        元部分為有理由，應予准許；就1,868 元部分則無理由
        ，自不足採。
    (3)開幕贊助金及重新改裝開幕贊助金225,750 元：
      就被告抗辯之系爭贊助金，原告認為被證6 發票均係在
        被告主張提前終止契約的日期之後，則豈會有該等贊助
        金之發生，遑論冠洲公司是否確未給付該等贊助金予被
        告，以及該等發票是否確有交付給冠洲公司也不無疑義
        ，且被告就此也未提出被證一合約之附件三扣款明細表
        ，證明確可就該等金額為扣抵。又另依全國性合約第14
        條與第15條之約定所示，開幕贊助金與重新改裝開幕贊
        助金分別為10萬元及3,000 元，且僅為一次性給付，故
        退步言之，縱有該等贊助金的債權可向原告主張扣抵，
        也僅可為一次性的扣抵，即以總額103,000 元為限，而
        非如被告所主張以225, 750元為扣抵之金額等語。被告
        則以系爭開幕贊助金及重新改裝開幕贊助金債權，均發
        生於終止契約之前，共計225,750 元，被告均尚未自應
        給付冠洲公司之貨款金額中扣除，是被告自有權扣抵系
        爭贊助金；且原告辯爭系爭贊助金約定僅為一次性給付
        ，惟依系爭合約之約定，係以每家店開幕為一次給付等
        語置辯。
      經查，依被告與冠洲公司簽定之全國性合約第14、15條
        約定，每一新店開幕之贊助金為10萬元，重新改裝開幕
        之贊助金為3,000 元。而被告之大直店與內湖店分別於
        94年6 、7 月間新開幕，被告之汐止店、五甲店、淡水
        店、愛河店及大江店分別於94年3 月、4 月、6 月、7
        月及9 月間重新改裝，此有被告所提出之開幕及重新開
        幕之廣告宣傳單及網路資訊為證（被證13、14，本院卷
        (2)第317 至327 頁），是足認被告所言之事實為真，故
        依系爭合約之約定，冠洲公司應給付被告之開幕贊助金
        為210, 000元（含稅），應給付之重新改裝開幕贊助金
        為15,750元（含稅）。再者，原告雖以系爭贊助金約定
        僅為一次性給付，即以總額103,000 元為限；惟經參酌
        證人丁○○○於95年10月26 日 本院言詞辯論庭上之結
        證證詞，（本院卷(二)第252 頁），可認被告與冠洲公司
        之真意應係以每一家店開幕為一次給付，故原告主張乃
        不足採。職是，被告與冠洲公司既於全國性合約第14、
        15條有該項約定，則被告自得以之對抗原告。
    (4)其他贊助金105萬元：
      被告以依被證7 被告與冠洲公司簽訂之扣款同意書，冠
        洲公司應給付被告其他贊助金100 萬元，含稅應計為
        105 萬元，系爭金額尚未自系爭貨款中扣除，故被告自
        有權主張扣抵等語置辯。原告則否認被證7 之扣款同意
        書為真正，且縱使確有該扣款同意書，則基於契約之相
        對性，該扣款同意書並不當然拘束原告，況冠洲公司亦
        不得就其已讓與給原告之債權嗣後再同意被告可就該債
        權為扣抵等語。
      按私文書經本人或其代理人簽名、蓋章者，推定為真正
        ，民事訴訟法第358 條定有明文。原告雖否認被證7 之
        扣款同意書為真正，惟查系爭同意書上蓋有冠洲公司之
        大小章，且與被證1 供貨契約之印章相符，揆諸上開法
        條規定，系爭同意書自應推定為真正，且該被證1 之契
        約亦經證人丁○○○於95年10月26日本院言詞辯論庭上
        證稱該大小章為真正（本院卷(二)第252 頁），是原告空
        言爭執該同意書並非真正，自不足採。
      又原告縱稱基於契約之相對性，該扣款同意書並不當然
        拘束原告，況冠洲公司亦不得就其已讓與給原告之債權
        嗣後再同意被告可就該債權為扣抵等語。惟查，被告之
        得以此項其他贊助金對原告主張抵扣，乃係基於民法第
        299 條第1 項之法律規定所生之權利，與契約相對性原
        則乃不同之概念，是原告所言仍不足採。故而，被告抗
        辯其得以系爭扣款同意書對抗原告，洵屬有據。
    (5)退貨折讓2,594,316元：
      被告另以系爭全國性合約第5 條第1 項雖約定，除瑕疵
        品及試聽片外，不接受退貨。但冠洲公司基於與被告長
        期合作關係，實際上亦同意被告之退貨，此亦有被告所
        提之被證15之退貨單可稽。至於被證9 之折讓證明單，
        係在被告因冠洲公司結束營業而終止合約前發生。上開
        二項金額合計共為2,594,316 元，被告自得於系爭貨款
        債權金額中扣抵等語置辯。原告則稱冠洲公司之所以同
        意被告退貨，乃非基於經濟實力對等地位所為，並不足
        以證明其與冠洲公司有退貨之約定；且被證9 之折讓證
        明單幾乎均係在被告主張終止合約後所開立，則合約暨
        為被告所終止，且冠洲公司已停止營業情形下，豈有進
        貨折讓之發生？並否認被證15、16、17內容之真正；再
        者，縱真有被證9 所示金額，被告亦已在應給付予原告
        之應付帳款中扣除此一部份，此有被證10第9 頁（本院
        卷(二)第279 頁）為證，則被告自不得再就此筆金額為重
        複扣除。
      查被告所提之被證15、16、17，乃係被告向冠洲公司為
        退貨之明細，其上分別有貨運公司張孝慶與王文碩之簽
        名，依民事訴訟法第358 條之規定，推定該私文書為真
        正。且此與原告所提原證八之進貨驗收單所載之簽名亦
        相符，是原告否認該明細其真正，自屬無據。然查，就
        上揭被證9中 發票號碼KW00000000，金額698,324 元之
        價差扣款費用，其所列之日期係為「200512」，則於此
        期間內，冠洲公司與被告已無進貨之事實，自難認尚有
        價差扣款之情事發生。雖被告爭執其乃因公司後勤系統
        於94年10月中以後始為清算，故會計部門乃將日期記載
        為94年12月等語，惟被告除空言爭執外，並未另行提出
        具體事證已實其說，自無法單以發票號碼：KW00000000
        、金額為698,324 元之價差扣款費用之發票，向原告主
        張扣抵。復查，被告其所提被證9 之折讓證明單上之發
        票編號分為：HU00000000、HU00000000、HU00000000、
        HU00000000、HU00000000、HU00000000、HU00000000、
        HU00000000，金額合計為1,895,992 元部分，均係發生
        於被告與冠洲公司終止進貨之前所生之費用，且核其與
        被告所提被證10之付款明細表第9 頁所示明細，乃屬相
        同；又依該明細表第4 頁至第11頁所示之金額均顯示止
        付，則可知就1,895,992 元部分之金額，被告尚未與其
        他應付貨款一併抵扣。從而，被告為抵銷抗辯之退貨折
        讓2,594,316 元，就1,895,992 元部分洵屬有據，應予
        准許；然就698,324 元部分乃無理由，應予駁回。
    (6)庫存商品退貨款之債權17,296,976元：
      (1)被告另再以：依鑑定報告查核，被證2 所列退貨款總額
        原為15, 964,119 元，應更正為15,928,066元（未稅）
        ；而漏未列部分，增加之金額為545,244 元，故冠洲公
        司應給付被告之庫存退貨款共計17,296,976元等語置辯
        。原告則稱被告並無提前終止合約之基礎，或縱認被告
        可為退貨，惟被告未以書面檢具理由通知冠洲公司，則
        其提前終止契約及退貨之程序並非適法；又終止乃係自
        合法終止時起向後發生效力，且被告所主張之終止也係
        發生於94年12月間，係在原告受讓債權後，故被告亦不
        得就此通知後始發生之事由對抗原告或對原告主張抵銷
        ；另被告尚主張有漏未於被證2 記載之庫存品，金額為
        538,407 元，該部份非當初兩造合意鑑定之範圍，而非
        在兩造證據（鑑定）契約之範圍內，故被告不得以其作
        為扣抵之依據等語。
      查，兩造就財團法人中華民國企業技術鑑定委員會所為
        之鑑定報告書內容既不爭執，業如上述，則本院自得據
        以之為本事件之論斷依據。復查本案鑑定機關核對被告
        對冠洲公司退貨庫存品之品名及數量是否如法院提供之
        附件清單所示（即被證2） ，其中鑑定報告附件二係鑑
        定機關按被證2 所示是否正確予以核對，附件三則係鑑
        定機關另外發現被告漏未列於被證2 ，而另予以記載。
        被告就鑑定機關所鑑定之結果為主張之依據，即無不當
        ，自不限於兩造合意鑑定之範圍內方得為主張；況鑑定
        之結果本可認為係雙方合意請求確認就庫存商品退貨款
        之債權數額，要難非屬於被告可得主張抵銷之範疇。
      依全國性合約第5 條，雖有除瑕疵品及試聽帶外不接收
        退貨之約定；惟同條第4 項亦載明，供應商同意被告得
        於依相關法令或本合約之規定提前終止合約後，退回庫
        存商品；第5 項載明，供應商應於7 日內取回退貨。若
        供應商逾期不收取退貨，供應商同意被告得將該退貨視
        為廢棄物自行處理，供應商不向被告請求任何賠償，並
        同意被告得自貨款中扣減處理費用等語。則依系爭約定
        ，當事人之真意自係以若冠洲公司未能如期取回退貨，
        則允許被告自行處理該貨品，無須負擔該損害，當非指
        被告須負擔退貨之貨款後，始自貨款中扣減處理費用。
        本案原告雖稱被告無提前終止合約之依據，惟參酌證人
        丙○○於95年6 月22日本院言詞辯論庭之證詞及證人丁
        ○○○於95年10月26日本院言詞辯論庭之證言，冠洲公
        司於94年9 月30日結束營業，經被告前員工丙○○與冠
        洲公司實際負責人丁○○○於95 年10 月間以電話聯繫
        ，丁○○○表示其公司已無法繼續按供貨契約供貨予被
        告，故被告前員工乃表示要終止合約及退貨予冠洲公司
        ，是足認被告已因冠洲公司給付不能而依法表示終止契
        約，並依系爭供貨契約第5 條第4 項之規定退回庫存物
        ，同時得依系爭供貨契約第16條約定，自應支付冠洲公
        司之貨款中扣抵該項退貨款，故被告自得依民法第299
        條第1 項之規定，以此項事由對抗被告，故被告抗辯以
        庫存商品退貨款之債權17,296,976元予以抵銷，亦屬有
        據。
（三）綜上，本件原告請求被告給付貨款22,405,560元，就其中
      91,980元部分，自屬無據，而僅得請求22,313,580元，業
      如上述；然被告抗辯得予抵扣之債權，合計為21,886,555
      元（即9,450 ＋1,408,387 ＋225,750 ＋1,050,000 ＋
      1,895,992 ＋17,296,976），是以原告得請求之貨款應為
      427,025 元（即22,313,580－21,886,555）。
五、從而，原告本於債權讓與契約，請求被告給付427,025 元，
    及自95年2 月24日起至清償日止，按週年利率5%計算之利息
    ，為有理由，應予准許。至原告逾上開金額之請求為無理由
    ，應予駁回，並依職權確定本件訴訟費用為291,208 元（即
    第1 審裁判費209,208 元＋鑑定費用82,000），被告應負擔
    之訴訟費用額為1/50（即5, 824元），餘由原告負擔。
六、本判決主文第一項就被告敗訴部分，兩造陳明願供擔保請為
    宣告假執行或免為假執行，經核均與規定相符，爰分別酌定
    相當之擔保金額准許之；至原告其餘假執行之聲請，則因訴
    之駁回而失所附麗，應予駁回。
七、本件判決基礎已臻明確，兩造其餘攻防方法及訴訟資料經本
    院審酌後，核與判決不生影響，無逐一論駁之必要，併此敘
    明。
八、訴訟費用負擔之依據：民事訴訟法第79條、第87條第1 項。
中　　華　　民　　國　　96　　年　　3 　　月　　23　　日
                  民事第二庭  法  官  陳梅欽
以上正本證明與原本無異。
如對本判決上訴須於判決送達後20日內向本院提出上訴狀。
中　　華　　民　　國　　96　　年　　3 　　月　　27　　日
                              書記官  高郁婷
